臺灣臺中地方法院民事判決
110年度中簡字第1770號
原      告  廖小芳  

被      告  黃昭愷  

訴訟代理人  張佑維  
上列被告因過失傷害案件（110年度中交簡字第558號），經原告
提起刑事附帶民事訴訟請求損害賠償（110年度中交簡附民字第2
7號），由本院刑事庭裁定移送前來，本院於民國110年12月21日
言詞辯論終結，判決如下：
    主      文
被告應給付原告新臺幣壹拾萬零貳佰伍拾元。
原告其餘之訴駁回。
本判決原告勝訴部分得假執行。但被告如以新臺幣壹拾萬零貳佰
伍拾元為原告預供擔保後，得免為假執行。
    事實及理由
一、原告主張：被告於民國109年7月3日下午9時4分許，駕駛車
    牌號碼00-0000號自用小客車，沿臺中市大里區大里路由德
    芳南路往新南路方向行駛，行經大里路與益民路2段交岔路
    口，欲左轉駛入益民路2段時，本應注意汽車行駛至交岔路
    口，其行進、轉彎應遵守燈光號誌，被告疏未注意，適有訴
    外人張中輝騎乘車牌號碼000-000號普通重型機車其後搭載
    原告，沿大里路由新南路往德芳南路方向直行進入前揭路口
    ，閃避不及，被告駕駛車輛之左側車頭撞及原告之左腳，原
    告因此受有左腳挫傷、右膝挫傷合併右膝十字韌帶撕裂傷合
    併半月板損傷等傷害。業經原告依法提起刑事告訴，並經檢
    察官提起公訴，經本院刑事庭以110年度中交簡字第558號判
    決在案，爰依侵權行為之法律關係，請求被告賠償：㈠醫療
    費用新臺幣（下同）16,200元。㈡交通費用8,700元。㈢薪資
    損失43,000元。㈣精神慰撫金110,000元，共計177,900元，
    扣除已領取之強制險給付12,850元，被告尚須賠償原告165,
    050元等語。並聲明：被告應給付原告165,050元。
二、被告則以：對有撞到原告之事實、刑事案件之認定沒有意見
    ，惟其認為原告之右膝傷勢並非本件事故所造成，是醫療費
    用關於治療右膝部分及未提供診斷證明書之部分均應予以扣
    除。又交通費部分原告並未提出相關單據，亦應扣除，另原
    告僅左腳挫傷無須休養，工作損失部分須扣除，且精神慰撫
    金部分請求過高，應予以酌減等語，資為抗辯。並聲明：㈠
    原告之訴駁回。㈡如受不利判決，願供擔保免為假執行。
三、得心證之理由：
  ㈠原告主張被告於上開時地駕駛車號00-0000號自用小客車，行
    經臺中市大里區大里路與益民路2段交岔路口，欲左轉駛入
    益民路2段時，疏未依交通號誌指示行駛，撞及沿大里路由
    新南路往德芳南路方向直行進入前揭路口由張中輝騎乘系爭
    車輛後座搭載之原告，致原告受有左腳挫傷之傷害，業據本
    院110年度中交簡字第558號刑事判決認定在案，復為被告所
    不爭執（見本院卷第49頁），堪信為真正。
  ㈡惟原告主張其右膝十字韌帶部分撕裂傷合併半月板損傷係本
    件事故所致傷害，則為被告所否認，辯稱：當日被告僅輕微
    擦撞原告之左腳，且機車亦未倒地，右膝傷況非本件事故造
    成云云。經查，原告曾於109年7月3日下午9時4分許生系爭
    車禍，其於翌日即109年7月4日至天真中醫診所就診，天真
    中醫診所診斷證明書上記載原告受有右側膝部挫傷，復於10
    9年7月6日至和信診所就診，和信診所診斷證明書上記載原
    告受有右膝挫傷合併韌帶及半月板損傷，有上開診所診斷證
    明書為證；參以原告曾於偵查時證稱：其在本件事故隔天發
    現右膝腫起來等語（見偵字卷第114頁)，及原告於107年1月
    起至發生本件車禍前，均未曾至前開診所或相關之骨外診所
    就醫，有衛生福利部中央健康保險署檢送之就醫申報紀錄乙
    份足稽，足認原告在本件車禍前並無上開傷勢。再者，原告
    雖未倒地，惟其受到被告駕車擦撞之衝擊力道，難認其支撐
    身體平衡之膝部無受損可能，經本院向原告就診之和信診所
    及亞洲大學附屬醫院函詢，和信診所函覆以：「依據病史及
    理學檢查，病患右膝蓋之傷勢，屬於新的外傷，係車禍後出
    現，而根據臨床檢查，也可能跟車禍相關」等語；亞洲大學
    附屬醫院函覆以：「病人曾提及發生車禍事故，此傷勢有可
    能因車禍造成」等語，有上開函文在卷可稽（見本院卷191
    、193頁），堪認原告所受上開傷害與本件車禍事故間，具
    有相當因果關係。被告前開所辯，委難可採。
  ㈢按因故意或過失，不法侵害他人之權利者，負損害賠償責任
    。汽車、機車或其他非依軌道行駛之動力車輛，在使用中加
    損害於他人者，駕駛人應賠償因此所生之損害。不法侵害他
    人之身體或健康者，對於被害人因此喪失或減少勞動能力或
    增加生活上之需要時，應負損害賠償責任。不法侵害他人之
    身體、健康、名譽、自由、信用、隱私、貞操，或不法侵害
    其他人格法益而情節重大者，被害人雖非財產上之損害，亦
    得請求賠償相當之金額。不法毀損他人之物者，被害人得請
    求賠償其物因毀損所減少之價額。民法第184 條第1 項前段
    、第191 條之2 前段、第193 條第1 項及第195 條第1 項、
    第196 條分別定有明文。被告駕車之過失行為致原告受有上
    開損害，二者間具有相當因果關係，已如前述，原告依據侵
    權行為之法律關係請求被告賠償所受損害，洵屬正當，應予
    准許。茲就原告請求被告賠償之項目及金額是否有據，分別
    說明如下：
　⒈醫療費用：
　　原告主張其因本件事故受有左腳挫傷、右膝挫傷合併右膝十
    字韌帶撕裂傷合併半月板損傷等傷害，陸續至中國醫藥大學
    附設醫院、仁愛醫院、天真醫院、和信診所、亞洲大學附屬
    醫院就醫，共支出醫療費用16,200元，業據其提出診斷證明
    書及醫療費用單據為證，核屬必要醫療費用，自屬可採。
　⒉交通費用：
　  按親屬代為照顧被害人之起居，固係基於親情，但親屬看護
    所付出之勞力並非不能評價為金錢，雖因二者身分關係而免
    除被害人之支付義務，惟此種基於身分關係之恩惠，自不能
    加惠於加害人。故由親屬看護時雖無現實看護費之支付，仍
    應認被害人受有相當於看護費之損害，得向加害人請求賠償
    ，始符公平原則（最高法院94年度台上字第1543號判決意旨
    參見）。基於同一法律上之理由，如被上訴人因受傷無法自
    行就醫，請親屬駕車接送，但親屬接送所付出之勞力並非不
    能評價為金錢，雖因二者身分關係而免除被害人之支付義務
    ，惟此種基於身分關係之恩惠，自不能加惠於加害人。故由
    親屬接送時雖無現實看護費之支付，仍應認被害人受有相當
    於交通費之損害，得向加害人請求賠償，始符公平原則。原
    告主張其因本件事故受有上開傷勢，須乘車往返醫院支出交
    通費用8,700元乙節，業據提出程計程車業者網頁試算車資
    截圖為據，被告雖以原告並未提出單據，不應賠償云云置辯
    。然依原告提出之醫療費用收據（見本院卷第109至127頁）
    ，原告確實有前往就醫之事實，且其所受膝蓋傷害致行步行
    困難，難以搭乘大眾交通工具，確有親屬接送就醫之必要，
    自可請求相當於搭乘計程車之費用，故原告主張因就醫而受
    有交通費用損害8,700元，為有理由，應予准許。被告此部
    分抗辯，尚無可採。
　⒊薪資損失：
　　原告主張其發生本件車禍後，因右膝傷勢嚴重、疼痛不已且
    步行困難，因而無法工作，自車禍發生之日起3個月內宜修
    養，且持續復健治療，致受有薪資損失43,000元等語，業據
    提出診斷證明書、薪資袋及請假單為證，被告固辯稱原告僅
    左腳挫傷，無須休養3個月云云。惟查，原告所受害右膝挫
    傷合併韌帶及軟骨損傷於109年7月6日就診，3個月內不宜荷
    重並宜休養，有和信診所診斷明書為證（見本院卷第129頁
    ），故原告自109年7月6日起至109年10月6日止，因此請假
    無法工作，受有薪資損失，應屬可採。又原告於109年7月份
    請病假遭公司扣薪27,000元、8月份5,000元、9月份5,000元
    ，10月份1,200元（10月5日、6日各請假半天），共計38,20
    0元，亦有薪資袋及請假單為憑，是原告請求薪資損失38,20
    0元，核屬有據。逾此範圍之請求，則屬無據。
　⒋精神慰撫金：
　　按慰撫金之賠償須以人格權遭遇侵害，使精神上受有痛苦為
    必要，其核給之標準固與財產上損害之計算不同，然非不可
    斟酌雙方身分資力與加害程度，及其他各種情形核定相當之
    數額（最高法院51年台上字第223號判決意旨參照）。本院
    審酌原告因本件事故受傷，所需休養期間達3個月，兼衡原
    告教育程度為高職畢業，目前任職於網拍公司，月薪約3萬
    元、名下有房屋1筆、土地3筆，被告教育程度為高中畢業、
    目前從事技術員工作、月收入約32,000元、名下有房屋1筆
    、土地1筆、田賦2筆、無汽車、有機車1台，業據兩造自陳
    在卷（見本院卷第209、251頁），並經本院職權調閱兩造稅
    務電子閘門資料足稽。本院審酌兩造上開身分地位、教育程
    度、經濟能力、被告加害情形及原告所受精神上痛苦等一切
    情狀，原告請求精神慰撫金110,000元尚嫌過高，應認以50,
    000元為適當，逾此範圍之請求，尚屬無據。
　⒌是以此為計，則被告賠償金額應為113,100元（計算式：1620
    0＋8700＋38200＋50000＝113100）。惟原告已領取強制汽車責
    任險理賠12,850元，為兩造所不爭執，扣除後，被告尚應給
    付100,250元。　
四、綜上所述，原告依侵權行為之法律關係，訴請被告給付100,
    250元，為有理由，應予准許；逾此範圍之請求，為無理由
    ，應予駁回。
五、本件事證已臻明確，兩造其餘爭點、攻擊防禦方法，經審酌
    核與判決結果無影響，爰不分別斟酌論述，附此敘明。
六、本判決原告勝訴部分，係本院就民事訴訟法第427 條第1 項
    所定訴訟適用簡易程序而為被告敗訴判決，應依同法第389 
    條第1 項第3 款規定，依職權宣告假執行。又被告陳明願供
    擔保免為假執行，經核並無不合，爰酌定相當擔保金額宣告
    之。
七、本件原告係於刑事訴訟程序提起民事訴訟，經本院刑事庭裁
    定移送前來，依刑事訴訟法第504 條第1 項規定，無庸繳納
    裁判費，且本件訴訟繫屬期間亦未增生訴訟費用事項，故無
    訴訟費用負擔問題，併予敘明。　
中　　華　　民　　國　　111 　年　　1 　　月　　18　　日
                  臺灣臺中地方法院臺中簡易庭
                                  法　官　吳蕙玟
如不服本判決，應於送達後20日內，向本院提出上訴狀並表明上
訴理由，如於本判決宣示後送達前提起上訴者，應於判決送達後
20日內補提上訴理由書（須附繕本）。如委任律師提起上訴者，
應一併繳納上訴審裁判費。
中　　華　　民　　國　　111 　年　　1 　　月　　18　　日
                                  書記官  楊思賢